臺灣臺中地方法院刑事判決　　　　　　　 96年度易字第581號
公　訴　人　臺灣臺中地方法院檢察署檢察官
被　　　告　丁○○
　　　　　　　　　　國民
選任辯護人　林正和律師
上列被告因詐欺案件，經檢察官聲請以簡易判決處刑（九十五年
度偵字第一七七二四號）及移送併辦（九十五年度偵字第一七七
二四、二四八○三號、臺灣彰化地方法院檢察署九十五年度偵字
第九九五○號），本院簡易庭認不宜以簡易判決處刑，改由本院
刑事庭適用通常程序審理，判決如下：
    主    文
丁○○共同意圖為自己不法之所有，以詐術使人將本人之物交付
為常業，處有期徒刑壹年捌月。
    犯罪事實
一、丁○○於民國九十五年三月上旬，因缺錢花用，經由報紙廣
    告得知可以出賣金融機構帳戶資料方式牟利，即撥打廣告所
    載電話，與詐欺集團之成員綽號「小傑」（又稱「阿強」，
    以下稱「小傑」）之真實姓名年籍不詳之成年男子取得聯繫
    ，並在臺中市○○街之「唐山茶藝館」見面後，「小傑」即
    勸說丁○○加入其與許雲強、李奇、楊勝傑、鄭玉雪（此
    四人為該詐欺集團之主要成員，分別經臺灣彰化地方法院判
    處有期徒刑五年、三年、四年、三年六月）、真實姓名年籍
    不詳，綽號「周哥」、「阿成」等成年人士所組成之詐欺集
    團，丁○○應允後，即與「小傑」等成年人士共同基於詐欺
    取財並以之為常業之犯意聯絡，由丁○○提供其本人之金融
    機構帳戶供被害人匯款，並依「小傑」之指示前往自動提款
    機提領被害人匯入之款項（即擔任俗稱「車手」之工作）。
    丁○○遂先後於(一)同年月七日，將其同日在新竹國際商業銀
    行西屯分行（以下簡稱新竹國際商銀）所申請設立之帳號：
    00000000000000號帳戶、(二)同年月十日，將
    其(1)前於八十年三月八日，在臺中縣大里郵局（以下簡稱大
    里郵局）所申請設立之局號：0000000號、帳號：0
    000000號帳戶（於九十五年三月三日辦理存摺掛失補
    發及語音轉帳系統，再於同年月十日取得提款卡），及(2)於
    同年月七日，在聯邦商業銀行民權分行（以下簡稱聯邦銀行
    ）所申請設立之帳號：000000000000號帳戶之
    存摺、印章、提款卡等物，均在「唐山茶藝館」內，交付予
    「小傑」，同時告知「小傑」其提款卡密碼後，其所屬詐欺
    集團之成員即在報紙刊登虛偽之貸款廣告，待如附表編號１
    至６所示之被害人撥打廣告內所載電話後，該詐欺集團成員
    即向其等佯稱須先繳納保險費、公證費等費用，始能核貸云
    云，致令上開被害人陷於錯誤，而分別於如附表編號１至６
    所示之時間，依詐欺集團成員之指示，匯款至如附表所編號
    １至６所示之丁○○及該詐欺集團所收購之其他人頭帳戶內
    ；或於同年月二十二日撥打電話給如附表編號７所示之被害
    人庚○○，諉稱：其遭詐欺集團冒名在臺北復華銀行開戶，
    因此臺灣臺北地方法院必須凍結其帳戶，其須先將所有存款
    集中轉入一個銀行帳戶內，以便作語音控管云云；於同年月
    二十三日撥打電話給如附表編號８所示之被害人壬○○，假
    冒係臺灣臺北地方法院書記官，向其誑稱：其銀行帳戶遭盜
    用，有幫助詐欺集團洗錢之嫌，明日即須出庭，須先到銀行
    辦理語音查詢及轉帳，以便查詢其是否有幫助洗錢之嫌云云
    ，致該二名被害人均陷於錯誤，分別依指示至存款銀行辦理
    語音轉帳功能，並各將詐欺集團所提供之丁○○上開新竹國
    際商銀、聯邦銀行帳戶設定為約定轉帳帳戶後，再將帳號及
    語音轉帳密碼告知詐欺集團成員，而該詐欺集團成員取得被
    害人之帳號及語音轉帳密碼後，即利用該語音轉帳密碼，自
    行將如附表編號７、８所示之被害人帳戶內，如附表編號７
    、８所示數額悉數轉入丁○○上開新竹國際商銀帳戶及聯邦
    銀行帳戶中，而以此不正方法，由銀行電話語音轉帳終端機
    之自動付款設備取得被害人之款項。該詐欺集團隨即通知該
    詐欺集團之「車手」辛○○等人依指示至各金融機構之自動
    櫃員機或臨櫃提領被害人匯入人頭帳戶之贓款，其間丁○○
    受「小傑」之指示，於九十五年三月二十三日分別至聯邦銀
    行臺中分行及聯邦銀行民權分行臨櫃提領附表編號８所示自
    被害人壬○○帳戶匯入其聯邦銀行帳戶中之贓款新臺幣（下
    同）四十二萬元及五十三萬元後，交予「小傑」，因而獲得
    五千元之報酬；另「小傑」代丁○○領取贓款，丁○○亦因
    而分得三千元之佣金，總計獲得八千元，而賴以維生。嗣經
    如附表所示之被害人察覺受騙後報警處理，因而循線查獲。
二、案經臺中市警察局第一分局、臺中縣警察局豐原分局分別報
    告臺灣臺中地方法院檢察署檢察官偵查後聲請簡易判決處刑
    及移送併辦、丙○○、乙○○、戊○○、甲○○、己○○、
    子○○訴由彰化縣警察局移送臺灣彰化地方法院檢察署檢察
    官偵查後移送併辦。
    理    由
一、訊據被告丁○○固直承有於九十五年三月間，在臺中市○○
    街之「唐山茶藝館」，將其設於新竹國際商銀、大里郵局及
    聯邦銀行之上開帳戶之存摺、印章及提款卡交付予綽號「小
    傑」之成年男子，並告知「小傑」提款卡之密碼，嗣於同年
    三月二十三日受「小傑」之指示，分別至聯邦銀行臺中分行
    及聯邦銀行民權分行臨櫃提領其上開聯邦銀行帳戶內之四十
    二萬元及五十三萬元後，交予「小傑」，「小傑」即給予五
    千元，此外，「小傑」有另外因為收款之事交付三千元等情
    ，惟矢口否認有共同常業詐欺之犯行，辯稱：伊是看報紙要
    找工作，才認識「小傑」，「小傑」說他們公司是在做地下
    期貨的工作，叫伊來工作，負責向客戶收錢，但因為怕伊收
    了客戶的錢後跑掉，所以叫伊拿金融帳戶之存摺，作為質押
    ，伊就拿了七個金融機構之帳戶給「小傑」，後來伊因為要
    辦貸款，所以「小傑」叫伊多開設幾個金融機構之帳戶，九
    十五年三月二十三日，因為「小傑」說為了要幫伊辦理貸款
    ，所以有存一筆錢進去伊帳戶內，而帳戶是伊的，要伊本人
    去領出來，伊領九十五萬元出來後，「小傑」說伊跑了一天
    很累了，才給伊五千元，伊不知道「小傑」是詐欺集團的人
    云云。經查：
  (一)按被告以外之人於審判外之陳述，雖不符前四條之規定，而
    經當事人於審判程序同意作為證據，法院審酌該言詞陳述或
    書面陳述作成時之情況，認為適當者，亦得為證據。當事人
    、代理人或辯護人於法院調查證據時，知有第一百五十九條
    第一項不得為證據之情形，而未於言詞辯論終結前聲明異議
    者，視為有前項之同意，刑事訴訟法第一百五十九條之五定
    有明文。經查，本件告訴人丙○○、乙○○、戊○○、甲○○、己○○、子○○、被害人庚○○、壬○○等人於警詢之
    陳述，其性質固均屬傳聞證據，然其各該警詢筆錄之內容，
    業經本院審理時予以提示並告以要旨，且各經檢察官、辯護
    人及被告表示意見，當事人或辯護人已知上述筆錄乃傳聞證
    據，且均未於言詞辯論終結前對該等筆錄內容異議，依前揭
    規定，擬制同意作為證據，本院審酌上述警詢筆錄作成時之
    情況，認以之作為證據，應屬適當，故上述警詢筆錄依刑事
    訴訟法第一百五十九條之五規定，具有證據能力，合先敘明
    。
  (二)被告上開新竹國際商銀及聯邦銀行等帳戶，均係被告於九十
    五年三月七日申請設立等情，有被告上開新竹國際商銀帳戶
    之活期性存款名細查詢、聯邦商業銀行民權分行九十五年五
    月十二日（九十五）聯銀權字第七七號函檢送被告開戶資料
    附卷可稽（見彰化縣警察局刑案偵查卷宗【以下簡稱「彰化
    分局警卷」】第一三、二一頁、臺中市警察局第一分局刑案
    偵查卷宗【以下簡稱「第一分局警卷」】）；另被告上開大
    里郵局帳戶，則係被告於八十年三月八日開設，並於九十五
    年三月三日辦理存摺掛失補發及語音轉帳系統、及於同年月
    十日核發晶片等情，有被告上開大里郵局帳戶之郵政存簿儲
    金立帳申請書、印鑑卡及客戶歷史交易清單各一份在卷足憑
    （見臺中縣警察局豐原分局刑案偵查卷宗【以下簡稱「豐原
    分局警卷」】第一五至一七頁）。
  (三)又證人即告訴人己○○、子○○、甲○○、乙○○、丙○○
    、戊○○等人於見到被告所屬詐欺集團之成員在報紙刊登之
    虛偽貸款廣告，先後撥打廣告內所載電話後，該詐欺集團成
    員即向其等佯稱須先繳納保險費、公證費等費用，始能核貸
    云云，致令上開被害人陷於錯誤，而分別於如附表編號１至
    ６所示之時間，依詐欺集團成員之指示，匯款至如附表編號
    １至６所示之丁○○及該詐欺集團所收購之其他人頭帳戶內
    等情，業據證人己○○、子○○、甲○○、乙○○、丙○○
    、戊○○等人於警詢時證述甚詳（見彰化分局警卷第二六、
    二七、二九、三○、四三、四四、四六、四七、四九、五○
    、五二、五三、五五、五七頁、豐原分局警卷第五、六頁）
    ；另證人即被害人庚○○、壬○○分別於如犯罪事實所載之
    時間，遭被告所屬之詐欺集團其他成員以遭冒名開戶或涉嫌
    幫詐欺集團洗錢，須控管其帳戶之手法詐騙，致該二名被害
    人均陷於錯誤，分別依指示至存款銀行辦理語音轉帳功能，
    並各將詐欺集團所提供之被告上開新竹國際商銀、聯邦銀行
    帳戶設定為約定轉帳帳戶後，再將帳號及語音轉帳密碼告知
    詐欺集團成員，而該詐欺集團成員取得被害人之帳號及語音
    轉帳密碼後，即利用該語音轉帳密碼，自行將如附表編號７
    、８所示之被害人帳戶內，如附表編號７、８所示數額悉數
    轉入被告上開新竹國際商銀帳戶及聯邦銀行帳戶中，而以此
    不正方法，由銀行電話語音轉帳終端機之自動付款設備取得
    被害人之款項等情，業據證人庚○○、壬○○於警詢時證述
    甚詳（見彰化分局警卷第一○、一一、四○、四一頁、第一
    分局警卷），並有證人己○○提出之郵政國內匯款執據二紙
    、證人子○○提出之郵政國內匯款執據六紙、存款明細六紙
    、證人甲○○提出之郵政國內匯款單二紙、證人乙○○郵政
    國內匯款執據一紙、證人丙○○提出之郵政國內匯款執據二
    紙、證人戊○○提出之郵政國內匯款執據一紙、證人庚○○
    提出之中華商業銀行存摺封面及內頁影本、證人壬○○提出
    之臺北國際商業銀行存摺封面及內頁影本、被告上開聯邦銀
    行帳戶未登摺帳項查詢清單、被告上開大里郵局帳戶之客戶
    歷史交易清單、查詢帳戶最近交易資料、被告上開新竹國際
    商銀帳戶活期性存款名細查詢及臺灣彰化地方法院九十五年
    度訴字第一一八○號判決各一份附卷可憑（見彰化分局警卷
    第一二、一三、二一、三五、三七至三九、四二、四五、四
    八、五一、五四、五六、五八至六二頁、第一分局警卷、豐
    原分局警卷第一六、一七、二○、二一、四七至五八頁、本
    院卷第五四至七五頁），是如附表編號１至６所示之被害人
    係因被詐騙始匯款至被告或其他人頭帳戶，及如附表編號７
    、８所示之被害人則係遭詐騙後辦理語音轉帳功能，致帳戶
    內之存款遭轉帳至被告帳戶等情，堪以認定。而被告上開聯
    邦銀行、大里郵局及新竹國際商銀之帳戶，均遭詐欺集團使
    用作為供受詐騙被害人自行匯款或利用語音轉帳系統匯入被
    害人存款所用等情，亦無疑義。
  (四)被告雖辯稱是因看報紙找工作，才認識「小傑」，並因而在
    「小傑」之公司任職，負責向客戶收款，並未參與詐欺集團
    云云。惟查：
  1.被告上開聯邦銀行、大里郵局及新竹國際商銀之帳戶，係由
    被告交付予「小傑」之男子等情，業經被告供承如前。被告
    另曾於九十五年三月二十三日分別至聯邦銀行臺中分行及聯
    邦銀行民權分行臨櫃提領附表編號８所示自被害人壬○○帳
    戶匯入被告聯邦銀行帳戶中之贓款四十二萬元及五十三萬元
    後，交付該九十五萬元給「小傑」，「小傑」並因而交付五
    千元予被告等情，除經被告於警詢及本院準備程序均供承不
    諱外（見彰化分局警卷第五頁、第一分局警卷、本院卷第三
    三頁），並有聯邦銀行臺中分行、民權分行監視器翻拍照片
    九張、取款條二紙，及被告上開聯邦銀行帳戶交易明細表一
    份在卷可參（見彰化分局警卷第三二至三五頁背面），而堪
    認定。
  2.被告於九十五年四月十日警詢時供稱：「（問：你為何將金
    融帳戶交給綽號阿強【即「小傑」】的男子？）我本來是要
    將金融帳戶賣給他˙˙˙。」、於同年六月八日警詢時供稱
    ：「（問：為何你當初意圖販售金融帳戶供人使用？）我因
    缺錢意圖販售受獲利後再將金融帳戶申請停止使用」、於同
    年六月十日警詢時供述：「我申請聯邦銀行臺中民權分行帳
    號『000000000000』，原本是看報紙要轉賣給
    一位綽號『小傑』之男子˙˙˙。」、於同年九月四日警詢
    時供述：「我於九十五年三月初看報紙得知有人要買帳戶，
    我就打電話去說我要賣帳戶，後來那（警詢筆錄誤載為「內
    」）個人說見面再談˙˙˙。」（見彰化分局警卷第四頁背
    面、第九頁、第一分局警卷被告九十五年六月十日警詢筆錄
    第二頁、豐原分局警卷第九頁），而供述係因看到報紙收購
    金融帳戶之廣告，擬出賣帳戶，而去電聯繫，始認識「小傑
    」等情，相互一致。雖被告於本院準備程序時辯稱：在警詢
    時說原本要賣帳戶，是因為當時伊嚇到了，在彰化分局作第
    一份筆錄時，負責詢問之警員在錄音前告訴伊，照伊的說法
    一定會被收押，而九十五年六月八日警詢時伊亦說是缺錢意
    圖販售帳戶獲利後才將帳戶停用，是因為伊有請教律師，律
    師要伊照先前的說法陳述，若講別的話，對伊較不利，至於
    如何不利，伊不清楚，該律師好像姓張，伊不知道他的姓名
    ，亦沒有名片云云（見本院卷第三二頁）。惟查，證人即在
    九十五年四月十日被告製作警詢筆錄時，負責詢問被告之警
    員丑○○於本院審理時到庭證述：在製作被告警詢筆錄前後
    ，均未對被告說若不配合會被收押，亦沒有用強暴、脅迫、
    利誘、詐欺等非法方法取供等語（見本院卷第八九、九○頁
    ）；且觀諸被告嗣後於九十五年六月八日、同年月十日、同
    年九月四日三度於接受其他司法警察詢問時，就如何結識「
    小傑」，亦供述如一；而被告並未供述該三次警詢筆錄有何
    情事，影響其供述之任意性；況被告於警詢最後一次為同一
    供述之時間，距離其製作第一份警詢筆錄之時間，已相距近
    五個月，實有充分的時間足以深思熟慮，或請教專業人士，
    當無仍因害怕收押而為相同供述之理。至於被告所指建議其
    勿供述歧異之張姓律師，復未能提供任何具體資料，以供本
    院查核，是其於本院空言辯稱是因為害怕收押或聽從律師之
    建議始為上開供述云云，無可採信。自應以其前揭於警詢時
    一致之供述即係因撥打報紙收購帳戶之廣告，而與「小傑」
    聯絡等情，較可採信，其於本院準備程序辯稱係看到貸款廣
    告、求職廣告始認識「小傑」云云，顯係圖卸之詞。至於證
    人即亦擔任「小傑」所屬詐欺集團車手之辛○○於本院審理
    時證述：是看到「簿子等於錢」的廣告，才聯絡到「阿強」
    （即「小傑」），然此廣告文義並不明確，雖可解釋為以金
    融帳戶貸款，然亦可解讀為販賣金融帳戶獲取現金，是證人
    辛○○上開證述，尚無法作為有利於被告之認定。衡諸目前
    詐欺集團收購或使用人頭帳戶做為出入帳戶，並以提款卡提
    領犯罪所得，以逃避檢警之追緝，乃眾所周知之事實；且任
    何人均可辦理金融機構帳戶存摺使用，是如無正當理由，實
    無借用他人存摺使用之理，而金融機構帳戶存摺亦事關個人
    財產權益之保障，其專有性甚高，除非本人或與本人具親密
    關係者，難認有何理由可自由流通使用該存摺。又一般人均
    有妥為保管及防止他人任意使用之認識，縱特殊情況偶需交
    付他人使用，亦必深入瞭解用途及合理性，始予提供，且該
    等專有物品如落入不明人士手中，而未加以闡明正常用途，
    極易被利用為與財產有關之犯罪工具，此為吾人依一般生活
    認知所易於體察之常識，而有犯罪意圖者，非有正當理由，
    竟徵求他人提供帳戶，客觀上可預見其目的，係供為某筆資
    金之存入，嗣再行領出之用，且該筆資金之存入及提領過程
    係有意隱瞞其流程及行為人身分曝光之用意，一般人本於一
    般認知能力均易於瞭解，尤其邇來因詐欺取財集團猖獗，報
    章媒體屢屢報導其均以蒐購人頭帳戶作為其詐欺取財供匯款
    之工具，政府並因而於電子或平面媒體廣為宣導防止民眾受
    騙，被告為智慮成熟之成年人，更參以其於九十五年六月八
    日警詢時已供明：「（問：你是否知道將金融帳戶供他人從
    事不法使用係違法的行為？）我知道。」（見彰化分局警卷
    第九頁），被告對於詐騙集團利用人頭帳戶詐欺取財乙事，
    當無法諉為不知。又被告除提供本件三個金融機構帳戶給「
    小傑」外，另又提供八個金融機構帳戶（分別設於第七商業
    銀行、華南銀行、合作金庫銀行、第一商業銀行、臺南中小
    企業銀行、建華商業銀行、土地銀行、臺中商業銀行之帳戶
    ）給「小傑」使用等情，迭據被告於警詢、本院準備程序供
    述明確（見彰化分局警卷第六頁背面、本院卷第一一頁），
    「小傑」茍非詐欺集團成員，何需使用如此多數之人頭帳戶
    ？是由「小傑」不僅刊登廣告收購帳戶，且被告一人即提供
    多達十一個帳戶給「小傑」，嗣後又指示被告領取被告帳戶
    內不屬於被告所有之款項，是被告對於「小傑」係詐欺集團
    成員乙節，自無不知之理。
  3.被告雖另於警詢、偵查及本院均供稱：伊與「小傑」見面後
    ，小傑說他們係從事地下期貨的公司，叫伊到公司工作，負
    責向客戶收款，因為怕伊收到款項會跑掉，所以要質押伊之
    帳戶，伊就拿了七本金融帳戶給「小傑」，又因為伊家中缺
    錢，想要辦貸款，需要在職證明，伊告訴「小傑」後，「小
    傑」說可以幫伊辦貸款，並叫伊多申請幾個帳戶云云（見彰
    化分局警卷第四頁背面、第九頁、第一分局警卷被告九十五
    年六月十日警詢筆錄、豐原分局警卷第九頁、本院卷第三二
    、三三頁）。惟查，被告就其任職於「小傑」所屬地下期貨
    公司約定之薪資為何，先於本院準備程序供述：「小傑」並
    未向伊提到薪水的部分云云；然旋即改稱：「小傑」說一個
    月底薪一萬五千元，每月十日領薪水云云（見本院卷第三二
    頁），而前後供述不一，顯有可疑；其次，被告復供稱：「
    小傑」並未告訴伊公司名稱，只叫伊每天在「唐山茶藝館」
    等候，伊問「小傑」是否要去看看公司在哪裡，「小傑」說
    不用，有機會再帶伊去，伊從來未向客戶收過錢，有時「小
    傑」會叫伊去向客戶收錢，但伊待在家裡沒去收錢，但翌日
    「小傑」還是拿錢給伊，伊不知道為何如此，亦不知道那是
    否係伊的報酬，「小傑」說伊一定會缺錢花用，而伊當時亦
    真的缺錢，所以就沒有再問下去，伊拿給「小傑」的帳戶內
    ，並沒有錢，「小傑」說為了幫伊辦貸款，所以會計存了一
    筆現金入伊帳戶內，既然該帳戶是伊申辦的，就要由伊自己
    去領錢，至於領多少錢出來是聽「小傑」指示的，「小傑」
    說先領九十幾萬元出來，留下一點錢放在帳戶內，是要申辦
    聯邦銀行的貸款，若辦不出來，再向其他銀行申請，但從沒
    有銀行人員打電話來向伊徵信，伊之前信用有異常，所以伊
    想一定辦不出來，伊領出九十五萬元後，「小傑」說伊跑了
    一天很累了，所以給伊五千元，伊在那家公司幾乎都沒有做
    事云云（見本院卷第三二、三三頁）。由被告雖稱係在「小
    傑」的公司上班，卻不知該公司名稱及地點，且其職務既係
    負責向客戶收錢，然其又不曾向任何客戶收過錢，僅是每天
    到「唐山茶藝館」等候「小傑」；被告既明知本身信用不良
    ，且亦自認不可能向銀行貸得款項，又何以陸續交付金融帳
    戶存摺等物給「小傑」？又若被告上開聯邦銀行所匯入之款
    項係為充作申辦貸款之資金證明，則在被告尚未成功向銀行
    貸款前，又何以將大部分之款項領出，而僅將八萬餘元留在
    該帳戶內？是被告前揭所述諸多情節，均悖於情理，被告復
    於本院準備程序時自承：「我知道我所說的情形很奇怪」等
    語（見本院卷第三三頁），是若「小傑」要求被告交付帳戶
    及領取被告上開聯邦銀行帳戶內之現金時，是用上開說辭搪
    塞，被告亦無可能信以為真，而陸續交付其金融機構帳戶供
    「小傑」使用。況被告於警詢時尚供述：「周哥是小傑的上
    級，阿成是『車手』之一。」等語（見彰化分局警卷第六頁
    背面），足徵被告對於「小傑」所屬詐欺集團之成員及分工
    情形，已有相當之瞭解，而非如其所述毫不知情。因而，被
    告前揭供述，顯係事後卸責之詞，不足採信。
  4.證人辛○○雖於本院審理時結證稱：伊是因為「小傑」介紹
    ，所以才認識被告，至於「小傑」是因伊要借錢，看自由時
    報後與之聯絡上的，當時「小傑」告訴伊可以用存簿貸款，
    伊想說如此就等於是詐騙集團，但「小傑」說他們是做地下
    匯兌，且「小傑」他們有幫被告繳大約一萬多元的電話費用
    ，當時被告也有提到要貸款，看到報紙打電話去問，說要繳
    什麼錢，「小傑」就罵被告，並告訴被告那是詐欺集團，不
    可相信，還告訴被告他表哥有在做貸款，後來情形伊即不曉
    得，所以伊不認為被告與「小傑」是同一個詐欺集團之人，
    伊當時因為要借三萬元，所以拿了九本存摺給「小傑」，因
    為伊沒有工作，「小傑」就叫伊幫忙跑業務，被告應該也是
    與伊的情形相同，伊後來有去領被告帳戶內之款項，因為「
    小傑」說有客戶匯款進來，伊是業務，所以由伊去領款，當
    時伊不知道被告的姓名云云（見本院卷第七九、八○、八二
    、八五頁）。然查，被告於警詢時供稱：伊之金融機構帳戶
    是分好幾次提供給「小傑」，「周哥」大部分都有在場，另
    「阿成」有時也有在場等語（見彰化分局警卷第六頁背面）
    ，而未提到證人辛○○亦在場；惟證人辛○○卻證稱：在被
    告交付存摺帳戶給「小傑」時，伊有在場云云（見本院卷第
    八七頁）；另被告於本院準備程序時供稱：伊曾經問過證人
    辛○○是否真的有向客戶收過錢，證人辛○○回答有收過云
    云（見本院卷第三四頁）；而證人辛○○於本院審理時則證
    述：伊做了半個月就被警察查獲了，在這半個月內，除了拿
    帳戶存摺給「小傑」、提供電話給「小傑」使用、幫「小傑
    」領錢外，還有找房屋，留下房東的聯絡方式，交給「小傑
    」外，沒有做其他的事等語（見本院卷第八三、八八頁），
    是其二人供述情節多有不符，自屬可疑；況證人辛○○於本
    院審理時證稱：伊很少與被告交談，所以對被告的情形不是
    很瞭解，亦未與被告討論過如何及因何原因認識「小傑」，
    被告於交付存摺時與「小傑」有交談，但交談內容伊忘了，
    並沒有提到為何交付帳戶存摺等語（見本院卷第八○、八七
    頁），足徵證人辛○○對於被告為何交付其金融機構帳戶予
    「小傑」，並代為提領現金等情，毫無所悉，從而，其前揭
    證述被告參與之情形，應與其情況相同云云，顯係臆測之詞
    ，而難採信。況證人辛○○當時亦因提供帳戶給「小傑」使
    用，而遭刑事訴追，是其所證述與「小傑」認識及接洽之情
    形，雖非本院裁判之範圍，然其無非亦是欲為自己之犯行作
    提出其自認為合理之解釋，其證言之可信性自然降低。是證
    人辛○○之證言既有前述瑕疵存在，自無法作為有利於被告
    之認定。
  5.按共同正犯間，非僅就其自己實施之行為負其責任，並在犯
    意聯絡之範圍內，對於他共同正犯所實施之行為，亦應共同
    負責，最高法院著有三十二年上字第一九○五號判例可資參
    照。查如附表編號１至６所示之被害人，於接到詐騙電話後
    ，僅有部分款項匯入被告帳戶內，其餘款項則匯至其他人頭
    帳戶內等情，除有上揭六名證人之前揭證述可證外，尚有上
    開臺灣彰化地方法院判決附卷可憑。然被告既就「小傑」所
    屬詐欺集團詐騙上揭被害人之行為，有共同犯意聯絡，則就
    上揭被害人因同一、接續詐術之施用，致陷於錯誤而匯款之
    行為，自應與「小傑」等其他詐欺集團成員就全部犯罪結果
    同負其責，並此敘明。
  (五)綜上所述，被告之辯解，顯係圖卸之詞，無可憑採。本件事
    證明確，被告犯行已堪認定，應予依法論科。
二、按被告行為後，九十四年二月二日修正公布之刑法，業於九
    十五年七月一日施行，新刑法第二條第一項之規定，係規範
    行為後法律變更所生新舊法律比較適用之準據法，於新刑法
    施行後，應適用新刑法第二條第一項之規定，為「從舊從輕
    」之比較。另於比較時應就罪刑有關之共犯、未遂犯、想像
    競合犯、牽連犯、連續犯、結合犯，以及累犯加重、自首減
    輕暨其他法定加減原因（如身分加減）與加減比例等一切情
    形，本於統一性及整體性原則，綜其全部罪刑之結果而為比
    較（最高法院九十五年五月二十三日刑事庭第八次會議決議
    參照）。本案涉及法律變更之部分如下：
  (一)查被告行為後，於九十五年七月一日開始施行之刑法，已將
    第三百四十條常業詐欺罪之規定刪除，被告就犯罪事實欄所
    載之犯行，如依新法規定，均應按同法第三百三十九條第一
    項詐欺取財罪、第三百三十九條之二第一項之以不正方法利
    用自動付款設備詐欺取財罪論處，並數罪併罰。惟依修正刪
    除前之常業詐欺罪規定，則就犯罪事實欄所示之多次犯行，
    僅論以一罪之常業詐欺罪。而常業詐欺罪之法定刑為「一年
    以上七年以下有期徒刑，得併科五萬元以下罰金。」；詐欺
    取財罪及以不正方法利用自動付款設備詐欺取財罪之法定刑
    分別為：「五年以下有期徒刑、拘役或科或併科一千元以下
    罰金」、「三年以下有期徒刑、拘役或一萬元以下罰金。」
    ，是若依修正後之規定，被告將所犯多次詐欺取財及以不正
    方法利用自動付款設備詐欺取財罪將分論併罰，顯較原常業
    犯之法定刑為重，因此自以修正前之規定，有利於被告。
  (二)刑法第二十八條原規定：「二人以上共同『實施』犯罪之行
    為者，皆為共同正犯。」，新法修正為：「二人以上共同『
    實行』犯罪之行為者，皆為共同正犯。」，將舊法之「實施
    」修正為「實行」。原「實施」之概念，包含陰謀、預備、
    著手及實行等階段之行為，修正後僅共同實行犯罪行為始成
    立共同正犯。是新法共同正犯之範圍已有限縮，排除陰謀犯
    、預備犯之共同正犯。新舊法就共同正犯之範圍既因此而有
    變動，自屬犯罪後法律有變更，而非僅屬純文字修正，應有
    新舊法比較適用之問題（最高法院九十六年度臺上字第九三
    四、一三二三號判決參照）。而本件被告與「小傑」等如犯
    罪事實欄所示之犯行，既屬實行犯罪行為之正犯，無論依修
    正前後之規定，均應依第二十八條規定論擬。
  (三)綜合上述各條文修正前、後之比較，揆諸前揭最高法院決議
    及修正後刑法第二條第一項規定之「從舊、從輕」原則，自
    應適用被告行為時之法律，即修正前刑法之相關規定，予以
    論處。
三、按刑法上所謂常業犯，係指反覆以同種類之行為為目的之社
    會活動職業性犯罪而言，至於犯罪所得之多寡，是否恃此犯
    罪為唯一之謀生職業，則非所問，縱令兼有其他職業，仍無
    礙於該常業犯罪之成立；又按正犯、從犯之區別，係以其主
    觀之犯意及客觀之犯行為標準，凡以自己犯罪之意思而參與
    犯罪，無論其所參與者是否犯罪構成要件之行為，皆為正犯
    ，其以幫助他人犯罪之意思而參與犯罪，其所參與者，苟係
    犯罪構成要件之行為，亦為正犯，必以幫助他人犯罪之意思
    而參與犯罪，其所參與者又為犯罪構成要件以外之行為，始
    為從犯，最高法院著有八十五年臺上字第五一○號、二十五
    年上字第二二五三號判例可資參照。而電話詐騙此一新近社
    會犯罪型態，自刊登廣告、收購人頭帳戶、撥打電話實施詐
    騙、指定被害人匯款帳戶、自人頭帳戶提領款項、取贓分贓
    等階段，乃係需由多人縝密分工方能完成之集團性犯罪，被
    告擔任「車手」負責提領詐騙之款項，自應論以正犯。本件
    被告不僅將其上開金融機構帳戶提供予詐欺集團成員「小傑
    」外，更受「小傑」之指示擔任詐欺集團之「車手」工作，
    負責提領詐騙所得工作，依前所述，已屬正犯之範疇。又查
    ，被告與「小傑」等成年人士所組成之詐騙集團，先自行提
    供或收購人頭帳戶後，再以如犯罪事實欄所載之方式多次詐
    欺取財，而被告僅臨櫃提款二次，並由「小傑」代為提領贓
    款一次，即已獲得九千元之報酬，且在被告參與「小傑」等
    人所組詐欺集團之九十五年三月間，該詐欺集團詐得之如附
    表所示款項已達二百餘萬元等情，其等顯非偶而為之，被告
    與共犯「小傑」等詐騙集團成員顯係以前開詐欺行為為職業
    ，而有常業之犯意堪可認定。核被告所為，係犯刑法第三百
    四十條之常業詐欺罪。又被告雖有提供其金融帳戶供被詐欺
    取財之被害人匯款所用，惟因其已參與詐欺取財之構成要件
    行為，自不再另論以幫助詐欺取財罪，聲請簡易判決處刑意
    旨、併案意旨及蒞庭檢察官論告時認被告另涉犯幫助詐欺取
    財犯行，顯有誤會，惟其基本事實同一，爰依法變更起訴法
    條。被告與共犯「小傑」、其他詐騙集團成員間，就上開犯
    行，有犯意聯絡及行為分擔，均為共同正犯。公訴人雖僅就
    被告提供上開聯邦銀行帳戶以幫助詐欺集團詐取附表編號８
    所示被害人壬○○款項之犯罪事實提起公訴，其餘部分未經
    起訴，惟該未經起訴部分犯行，既與前揭論罪科刑之常業詐
    欺犯行有實質上一罪關係，而為起訴效力所及，本院自應併
    予審理，附此敘明。爰審酌被告年輕力盛，卻不思以合法之
    途徑獲取金錢，而參與詐騙集團，負責提領詐得款項，嚴重
    影響社會經濟秩序，並參酌被告在詐欺集團中擔任之角色、
    分工項目、參與之時間及其所得之利益，暨其犯後狡詞飾過
    ，缺乏認錯悔過之具體表現等一切情狀，量處如主文所示之
    刑，以示懲儆。
四、證人辛○○為警查獲時，雖扣得被告設於臺中商業銀行帳號
    ：000000000000號帳戶、合作金庫銀行帳號○○六─000000000000號帳戶之存摺及「丁○○
    」之印章一個，惟上開二帳戶，固經由被告交給「小傑」，
    然依現存卷證資料，並無被害人出面指述有因他人財產犯罪
    行為致將款項匯入該二帳戶之情形，復無證據足以證明該二
    帳戶有供作本件常業詐欺行為所用或預備之用；另「丁○○
    」之印章應係供作領取被告帳戶內之贓款所用（斯時犯罪已
    完成），亦非供本件犯罪所用、預備之用，爰均不為沒收之
    宣告，併此敘明。
五、被告之選任辯護人雖聲請對被告測謊，以證明被告並無詐欺
    取財之主觀犯意，惟本件事證已臻明確，是否對被告測謊，
    均無礙於本件事實之認定，是本院認選任辯護人上開聲請，
    並無必要，爰駁回其聲請，併此敘明。
據上論斷，應依刑事訴訟法第四百五十二條、第二百九十九條第
一項前段、第三百條，刑法第二條第一項、修正前刑法第二十八
條、第三百四十條，判決如主文。
本案經檢察官癸○○到庭執行職務。
中　　華　　民　　國　　96　　年　　6　　月　　26 　　日
　　　　　　　　　刑事第三庭  審判長法　官  唐光義
                                    法  官  朱光國
                                    法  官  郭妙俐
以上正本證明與原本無異
如不服本判決，應於判決送達後十日內向本院提出上訴狀，上訴
於臺灣高等法院臺中分院（須附繕本）。
　　　　　　　　　　　　　　　      書記官　陳玉芬
中　　華　　民　　國　　96　　年　　6　　月　　26 　　日
附表
┌──┬───┬───────┬───┬──────────┐
│編號│被害人│匯款日期、    │人頭帳│帳戶之金融機關　　  │
│    │      │金額（新臺幣）│戶戶名│局號、帳號　　　　  │
├──┼───┼───────┼───┼──────────┤
│ １ │己○○│(1)95.3.13　　 │陳立永│豐原三民路郵局　　  │
│　  │　    │  10,800元　  │　　　│局號：0000000號     │
│　  │　    │(2)95.3.15     │　　　│帳號：0000000號     │
│　  │　    │  12,600元　　│　　　│  　                │
│　  │　　　│(3)95.3.17     │　　　│　                  │
│　  │　　　│  10,000元　　│　　　│　　　　　　　　　  │
│    │      │(4)95.3.21　   │      │　　　　　　　　　  │
│    │      │  23,400元    │      │　　　　　　　　　  │
│    │　　　├───────┼───┼──────────┤
│    │      │(1)95.3.20　　 │丁○○│大里郵局            │
│　  │　　　│  20,000元　  │　　　│局號：0000000號　   │
│    │      │(2)95.3.22　　 │　　　│帳號：0000000號     │
│　  │　　　│  30,000元    │      │  　                │
├──┼───┼───────┼───┼──────────┤
│ ２ │子○○│(1)95.3.13     │陳立永│豐原三民路郵局　　  │
│    │      │  12,600元    │      │局號：0000000號     │
│    │      │(2)95.3.14     │      │帳號：0000000號     │
│    │      │  13,500元    │      │  　                │
│    │      │(3)95.3.15     │      │　                  │
│    │      │  21,000元    │      │                    │
│    │      │(4)95.3.15     │      │                    │
│    │      │  10,000元    │      │                    │
│    │      │(5)95.3.16     │      │                    │
│    │      │  30,000元    │      │                    │
│    │      │(6)95.3.17     │      │                    │
│    │      │  30,000元    │      │                    │
│    │      ├───────┼───┼──────────┤
│    │      │(1)95.3.15     │丁○○│大里郵局            │
│    │      │  50,000元    │      │局號：0000000號     │
│    │      │(2)95.3.16     │      │帳號：0000000號     │
│    │      │  24,000元    │      │  　                │
│    │      │(3)95.3.17     │      │　                  │
│    │      │  21,000元    │      │                    │
│    │      │(4)95.3.20     │      │                    │
│    │      │  40,000元    │      │                    │
│    │      │(5)95.3.20     │      │                    │
│    │      │  20,000元    │      │                    │
│    │      ├───────┼───┼──────────┤
│    │      │95.3.18       │鄭旭宏│新竹民生路郵局　　  │
│    │      │32,100元      │      │局號：0000000號     │
│    │      │              │      │帳號：0000000號     │
├──┼───┼───────┼───┼──────────┤
│ ３ │甲○○│(1)95.3.15     │丁○○│大里郵局            │
│　  │　　　│  36,600元    │　　　│局號：0000000號     │
│　  │　　　│(2)95.3.16     │　　　│帳號：0000000號     │
│    │      │  50,000元    │      │　                  │
│　  │　　　├───────┼───┼──────────┤
│　  │　　　│95.3.27 　　  │辛○○│南投國姓郵局　　　  │
│　  │　　　│50,000元　    │　　　│局號：0000000號     │
│　  │　　　│  　          │　　　│帳號：0000000號     │
├──┼───┼───────┼───┼──────────┤
│ ４ │乙○○│95.03.15　　  │辛○○│南投國姓郵局　　　  │
│　  │　　　│54,900元      │　　　│局號：0000000號     │
│　  │　　　│              │　　　│帳號：0000000號     │
│　  │　　　├───────┼───┼──────────┤
│　  │      │(1)95.3.15　　 │陳立永│豐原三民路郵局　　  │
│    │　　　│  20,000元    │　　　│局號：0000000 號　  │
│　  │　　　│(2)95.3.16     │　　　│帳號：0000000 號　  │
│　  │　　　│  80,000元    │　　　│　                  │
│　  │      │(3)95.3.17 　  │      │　　　　　　　　　  │
│    │      │  80,000元    │      │                    │
│    │　　　├───────┼───┼──────────┤
│　  │　　　│95.3.16       │丁○○│大里郵局            │
│　  │　　　│60,000元 　   │　　　│局號：0000000號     │
│　  │　　　│              │　　　│帳號：0000000號     │
├──┼───┼───────┼───┼──────────┤
│ ５ │丙○○│(1)95.3.15　　 │辛○○│南投國姓郵局　　　  │
│　  │　　　│  16,800元　  │　　　│局號：0000000號     │
│　  │　　　│(2)95.3.23     │　　　│帳號：0000000號     │
│　  │　　　│  51,580元　　│　　　│  　                │
│　  │　　　│(3)95.3.27　   │　　　│　                  │
│    │      │  50,000元    │      │　　　　　　　　　  │
│　  │　　　├───────┼───┼──────────┤
│　  │　　　│95.03.16　　  │林志強│龍潭郵局　　　　　  │
│　  │　　　│20,000元      │　　　│局號：0000000號     │
│　  │　　　│  　　        │　　　│帳號：0000000號     │
│　  │　　　├───────┼───┼──────────┤
│　  │　　　│95.3.22　　   │丁○○│大里郵局　　　      │
│　  │　　　│40,000元      │　　　│局號：0000000號     │
│　  │　　　│  　　        │　　　│帳號：0000000號     │
├──┼───┼───────┼───┼──────────┤
│ ６ │戊○○│95.3.20　　   │丁○○│大里郵局            │
│　  │　　　│26,400元      │　　　│局號：0000000號　   │
│　  │　　　│              │　　　│帳號：0000000號　   │
│　  │　　　├───────┼───┼──────────┤
│　  │　　　│95.03.20　　  │陳立永│豐原三民路郵局　　  │
│　  │　　　│25,800元      │　　　│局號：0000000號     │
│    │　　　│              │　　　│帳號：0000000號     │
│    │　　　├───────┼───┼──────────┤
│    │　　　│95.03.21　　  │鄭旭宏│新竹民生路郵局　　  │
│    │　　　│30,000元　    │　　　│局號：006122號      │
│    │　　　│              │　　　│帳號：0000000號     │
│    │      ├───────┼───┼──────────┤
│    │      │95.03.22　　  │辛○○│南投國姓郵局　　  　│
│    │      │60,000元　　  │      │局號：0000000號     │
│    │      │              │      │帳號：0000000號     │
│    │　　　├───────┼───┼──────────┤
│    │　　　│(1)95.03.22    │陳立永│臺北富邦銀行　　　  │
│    │　　　│  60,000元    │　　　│帳號：000000000000號│
│    │　　　│(2)95.03.22    │　　　│　　　　　　　　　  │
│    │      │  46,320元    │      │                    │
├──┼───┼───────┼───┼──────────┤
│ ７ │庚○○│95.3.22       │丁○○│新竹國際商銀西屯分行│
│    │      │(1)10元（另有轉│      │帳號：00000000000000│
│    │      │  帳費用12元）│      │                    │
│    │      │(2)412,003元（ │      │                    │
│    │      │另有轉帳費用12│      │                    │
│    │      │元）          │      │                    │
├──┼───┼───────┼───┼──────────┤
│ ８ │壬○○│95.3.23       │丁○○│聯邦銀行民權分行    │
│    │      │(1)443,800元（ │      │帳號：000000000000號│
│    │      │  另有轉帳費用│      │                    │
│    │      │  18元）      │      │                    │
│    │      │(2)588,199元（ │      │                    │
│    │      │  另有轉帳費用│      │                    │
│    │      │  18元）      │      │                    │
└──┴───┴───────┴───┴──────────┘
附錄本案論罪科刑法條全文：
修正前刑法第三百四十條
以犯第三百三十九條之罪為常業者，處一年以上七年以下有期徒
刑，得併科五萬元以下罰金。
